臺灣新竹地方法院民事簡易判決  
111年度竹簡字第142號
原      告  周錦堂  


訴訟代理人  黃韋齊律師
被      告  關秀如  
上列當事人間遷讓房屋等事件，本院於民國111年7月12日辯論終
結，判決如下：
    主      文
被告應自門牌號碼新竹香山區大庄路八十六巷五弄十五號房屋騰
空遷讓返還予原告。
被告應給付原告新臺幣伍拾參元，及自民國一一一年二月十七日
起至清償日止，按週年利率百分之五計算之利息。
被告應自民國一一一年一月十八日起至遷讓第一項所示房屋之日
止，按月給付原告新臺幣參佰玖拾捌元。
原告其餘之訴駁回。
訴訟費用由被告負擔。
本判決原告勝訴部分得假執行。但被告如以新臺幣壹拾陸萬貳仟
貳佰元為原告預供擔保後，得免為假執行。
原告其餘假執行之聲請駁回。 
    事實及理由
壹、程序方面：
    按訴狀送達後，原告不得將原訴變更或追加他訴。但減縮應
    受判決事項聲明者，不在此限，民事訴訟法第255條第1項第
    3款定有明文。原告以被告無權占用其所有門牌號碼新竹市○
    ○區○○路00巷0弄00號號房屋（下稱系爭房屋），起訴請求被
    告遷讓返還系爭房屋及賠償相當於租金損害，而於本院聲明
    ：（一）被告應將系爭房屋騰空遷讓返還原告。（二）被告
    應給付原告新臺幣（下同）94,626元，及自起訴狀繕本送達
    之翌日起至清償日止，按年息百分之5計算之利息。（三）
    被告應自民國111年1月18日起至交還第1項所示房屋之日止
    ，按月給付原告6,759元。嗣就相當於租金損害減縮請求，
    就第2項金額減縮為61,502元、第3項金額減縮為4,393元，
    其餘不變，有起訴狀、民事辯論意旨狀在卷可憑，經核與前
    開規定相符，應予准許。
貳、實體方面：
一、原告起訴主張：
（一）系爭房屋為原告所有，兩造原為夫妻，於107年6 月8日經
      法院判決離婚確定，裡造間既已無任何婚姻關係存在，原
      告無任何供被告居住之義務。原告不願與被告生活在同一
      屋簷下，曾數次要求被告搬離，但被告均未置理。原告於
      110年12月29日以竹北嘉豐郵局第000436號存證信函限期
      請被告於文到14日內自行搬離，然逾期被告仍拒不搬離，
      是被告占用系爭房屋，顯屬無權占有。
（二）查原告約於92年間以290萬元購買系爭房屋及坐落土地，
      由原告貸款並繳納相關費用。於102年間兩造尚未提起離
      婚訴訟，但講好原告將系爭房屋贈與長子即訴外人周泳龍
      ，被告就同意離婚。詎原告將系爭房屋及坐落土地辦理所
      有權移轉登記後，被告卻不同意離婚，原告乃提起離婚訴
      訟。嗣因訴外人周泳龍108年間要將系爭房屋出售，原告
      才又貸款買下，並於109年11月18日取得系爭房屋之所有
      權，是被告所受利益相當於使用坐落於系爭房屋之對價即
      租金，且被告無權占用係對原告所有權能之侵害，原告主
      張不當得利及侵權行為，請求被告給付自109年11月18日
      起至111年1月17日止共14個月期間無權占用相當於租金之
      損害賠償；並請求被告給付自111年1月18日起至全部騰空
      遷讓返還系爭房屋之日止，按月給付無權占用相當於租金
      之不當得利。又查系爭房屋位於市區中心，附近交通便利
      、生活機能高，且位於邊間但格局方正，原告請求相當於
      租金之不當得利以土地及其建築物申報總價額年息10%計
      算。被告除了佔用系爭房屋之主臥室之外，亦趁家人不在
      時 盤踞並使用客廳、廚房及系爭房屋之其他部分（被告
      會霸佔在客廳看電視、到廚房開冰箱拿東西…等），但在
      計算不當得利的數額時，原告願僅單以「主臥室」的面積
      為參考以請求被告賠償，本件前經新竹市地政事務所土地
      複丈成果圖丈量系爭主臥室面積為16.25平方公尺，而系
      爭房屋所坐落土地於109年1月之公告土地現值為每平方公
      尺32,442元，故被告每月應給付原告相當於租金之不當得
      利數額為4,393元。原告請求被告給付自109年11月18日起
      至111年1月17日止共14個月期間無權占用相當於租金之損
      害賠償，金額合計為61,502元。
（三）原告爰依民法第767條、第179條之規定，請求被告將系爭
      房屋遷讓並交還予原告，及給付相當於租金之不當得利等
      語。並於本院聲明：⒈被告應將系爭房屋騰空遷讓返還原
      告。⒉被告應給付原告61,502元，及自起訴狀繕本送達之
      翌日起至清償日止，按年息百分之5計算之利息。⒊被告應
      自111年1月18日起至交還第1項所示房屋之日止，按月給
      付原告4,393元。⒋願供擔保，請准宣告假執行。
二、被告則以：系爭房屋當時是伊買的，本來是要登記2人名義
    ，但原告說伊帶小孩不能登記，所以只能登記他1人名義，
    伊沒有要搬走，伊也沒能力去外面住，但伊沒有占用，是原
    告限制我住在那裏的，而且伊從結婚時就住在那裏了。伊之
    前沒有說給兒子房子伊答應離婚這件事，原告向伊兒子表示
    請我兒子借100萬元出來給我，我兒子不同意，原告說將系
    爭房屋過戶給原告，由原告借100萬元，叫我簽切結書，我
    不同意兒子用房子換100萬元，當時我兒子沒有經過我的同
    意就將系爭房屋過戶給原告等語。並於本院聲明：⒈原告之
    訴駁回。⒉如受不利之判決，願供擔保請准宣告免為假執行
    。
三、兩造原為夫妻，於107年6月8日經法院判決離婚確定，原告
    於109年11月18日以買賣為原因取得系爭房屋及其坐落土地
    所有權之事實，業據原告提出建物及土地所有權狀、登記謄
    本、本院103年度婚字第80號民事判決書暨確定證明書、臺
    灣高等法院106年度家上更（一）字第6號民事判決書、最高
    法院107年度台上字第947號民事裁定（見本院卷第23至63頁
    ）等件為證，且為被告所不爭執。是本件本院所應審究者厥
    為：（一）被告占用系爭房屋是否有合法使用權源？（二）
    被告占用系爭房屋是否無法律上之原因受有利益致原告受有
    損害？（三）原告得向被告請求之金額為何？經查：
（一）關於被告占用系爭房屋是否有合法使用權源部分：
    ⒈按所有人對於無權占有或侵奪其所有物者，得請求返還之
      ，民法第767條第1項前段定有明文。
　　⒉查兩造原為夫妻關係，於婚姻關係存續中共同居住系爭房
      屋之事實，為兩造不爭執，此亦有本院、臺灣高等法院、
      最高法院前開判決書在卷可憑。
　　⒊參以系爭房屋異動索引（見本院卷第125頁）所示，系爭房
      屋於92年8月26日以買賣為原因登記為原告所有，於102年
      11月4日以買賣為原因移轉予兩造子女周泳龍，於109年11
      月18日復以買賣為原因登記為原告所有等情，可知兩造於
      離婚前共同居住於原告所有系爭房屋內，於判決離婚時系
      爭房屋雖已由原告移轉予訴外人即兩造子女周泳龍，然兩
      造仍同住在系爭房屋內，亦有兩造離婚判決住所地均記載
      為系爭房屋之地址，亦徵兩造於離婚後仍同住在系爭房屋
      內實乃前婚姻關係存續中共居狀態之延續；另參諸本院通
      知訴外人周永龍到庭作證時，訴外人周泳龍向本院遞送之
      請假聲請狀其住所地址亦為系爭房屋門牌號碼，足見兩造
      於訴外人周泳龍取得系爭房屋所有權後，亦因家人關係而
      同住在一處，並非訴外人周泳龍與兩造另行成立新的法律
      關係。嗣原告於兩造判決離婚確定後又以買賣關係取得系
      爭房屋所有權，而兩造間婚姻關係亦經本院以103年度婚
      字第80號、臺灣高等法院以106年度家上更（一）字第6號
      、最高法院107年度台上字第947號裁定判決離婚在案，並
      於107年6月8日確定，兩造即非互相負有同居義務之人。
　　⒋兩造離婚後雖不負同居之義務，然其繼續居住於系爭房屋
      係於離婚前互負同居義務狀態之延續，於訴外人周泳龍取
      得系爭房屋所有權期間亦未請求被告遷離，原告於109年1
      1月18日始登記為系爭房屋所有權人，應以原告請求被告
      遷離時，始屬無權占用。原告主張前數次要求被告搬離，
      但並未提出相關證明，而原告始於110年12月29日竹北嘉
      豐郵局436號存證信函催告被告於函到14日內遷離系爭房
      屋，前開存證信函於110年12月30日送達被告，有存證信
      函、回證（見本院卷第79-86頁）在卷可按，足徵被告於1
      11年1月14日始為無權占用。原告依民法第767條第1項前
      段規定請求被告應將系爭房屋騰空遷讓返還原告，即屬有
      據。　　
（二）關於被告占用系爭房屋是否無法律上之原因受有利益致原
      告受有損害部分：
    ⒈按無法律上之原因而受利益，致他人受損害者，應返還其
      利益，民法第179條定有明文。而無權占有他人土地或房
      屋，可能獲得相當於租金之利益，為社會通常之觀念，是
      占有土地或房屋所得之利益，僅相當於法定最高限額租金
      之數額，尚屬可採（最高法院61年台上字第1695號判例意
      旨參照）。
    ⒉被告無權占用系爭房屋及坐落土地，依社會通常之觀念，
      可能獲得相當於租金之利益，致原告受有相當於租金損害
      ，原告請求被告返還相當於租金不當得利，即屬有據。
（三）關於原告得向被告請求之金額為何部分：
    ⒈按城市地方房屋之租金，以不超過土地及其建築物申報總
      價額年息百分之10為限，土地法第97條第1項定有明文。
      所謂土地及建築物之總價額，依土地法施行法第25條規定
      ，土地價額依法定地價；建築物價額則依該管市縣地政機
      關估定之價額而言。又所謂法定地價，依土地法第148 條
      規定，係指土地所有人依該法規定所申報之地價，而在平
      均地權條例施行區域，係指土地所有人於地政機關舉辦規
      定地價或重新規定地價時之公告期間內申報之地價，未於
      該期間內申報者，以公告地價之百分之80為其申報地價，
      該條例第16條規定甚明（最高法院80年台上字第1996號及
      81年台上字第1766號判決要旨參照）。
    ⒉系爭房屋110年房屋稅課稅現值為162,200元，有系爭房屋1
      10年房屋稅繳款書附卷可參（見本院卷99頁），系爭房屋
      坐落基地新竹市○○段0000地號土地，於109年1月之申報地
      價為每平方公尺6,227.2元，亦有土地登記謄本附於本院
      強制執行卷內可憑。本院審酌系爭房屋所處位置及其周遭
      工商業繁榮情形、被告占用系爭房屋非供商業用途及所受
      之利益程度等情，認以系爭房屋坐落基地之申報地價及系
      爭房屋價值合計之年息百分之8核算相當於租金之損害，
      較為合理。
　　⒊被告於111年1月14日始為無權占用系爭房屋，已如前述，
      而原告主張僅請求占用主臥室面積即16.25平方公尺計算
      之不當得利，則原告每月得向被告請求相當於租金不當得
      利應為398元【計算式如下：｛162,200＋（6,227.2×1200.4
       ×184/10000 ）｝×16.25/81.69×8﹪÷12＝398，小數點以下
      四捨五入】。原告請求被告自111年1月18日至騰空遷讓返
      還系爭房屋之日止，請求被告按月給付逾398元部分，即
      屬無據。
　　⒋另原告請求請求被告應給付原告自109年11月18日起111年1
      月17日止無權占用期間之損害，然因被告於111年1月14日
      起無權占用系爭房屋，前開期間不當得利計算期間應為11
      1年1月14日起至111年1月17日止。則原告請求前開期間不
      當得利逾53元（計算式如下398×4/30＝53，小數點以下四
      捨五入）部分，同屬無據。　　　
　　⒌按給付無確定期限者，債務人於債權人得請求給付時，經
      其催告而未為給付，自受催告時起，負遲延責任。其經債
      權人起訴而送達訴狀，或依督促程序送達支付命令，或為
      其他相類之行為者，與催告有同一之效力；遲延之債務，
      以支付金錢為標的者，債權人得請求依法定利率計算之遲
      延利息；應付利息之債務，其利率未經約定，亦無法律可
      據者，週年利率為百分之5，民法第229條第2項、第233條
      第1項前段及第203條分別定有明文。原告依不當得利法律
      關係請求被告給付相當於租金之損害，核屬無確定期限之
      給付，是原告就被告自111年1月14日起至11年1月17日止
      無權占用期間之相當於租金之損害，請求自起訴狀繕本送
      達翌日即111年2月17日起至清償日止，按週年利率百分之
      5計算之利息，亦無不合，應予准許。
四、綜上所述，原告主張被告無權占有系爭房屋及坐落土地，依
    所有物返還請求權之規定，訴請被告將系爭房屋騰空遷讓返
    還原告，及依不當得利之法律關係，請求被告給付53元，及
    自111年2月17日起至清償日止，按週年利率百分之5計算之
    利息，暨自111年1月18日起至騰空遷讓返還上開建物之日止
    ，按月給付原告398元相當於租金不當得利，為有理由，應
    予准許，逾此部分之請求，為無理由，應予駁回。
五、又本件係就民事訴訟法第427條第2項訴訟適用簡易程序所為
    被告敗訴之判決，就原告部分勝訴部分，應依職權宣告假執
    行。原告陳明願供擔保請准宣告假執行，僅係督促本院依職
    權行使。另被告陳明願供擔保請准宣告免為假執行，爰酌定
    相當擔保金額准許之；至原告敗訴部分，其假執行之聲請因
    訴之駁回而失所附麗，爰併駁回之。
六、本件事證已臻明確，兩造其餘攻擊防禦方法及所提證據，經
    核於結果不生影響，爰不一一論述，併此敘明。
據上論結，本件原告之訴為一部有理由，一部無理由，依民事訴
訟法依民事訴訟法第436條第2項、第79條、第389條第3項、第39
2條第2項，判決如主文。
中    華    民    國   111    年    7     月    26    日
                  新竹簡易庭    法  官  邱玉汝
以上正本係照原本作成。
如對本判決上訴，須於判決送達後20日內向本院提出上訴狀。如
委任律師提起上訴者，應一併繳納上訴審裁判費。
中    華    民    國   111    年    7     月    26    日
                                書記官  楊霽